【裁判字號】    98,台上,6144
【裁判日期】    981022
【裁判案由】    違反毒品危害防制條例
【裁判全文】
最高法院刑事判決            九十八年度台上字第六一四四號
上  訴  人  甲○○
選任辯護人  袁大蓉律師
上列上訴人因違反毒品危害防制條例案件，不服台灣高等法院中
華民國九十六年七月二十五日第二審判決（九十六年度上訴字第
一六五一號，起訴案號：台灣士林地方法院檢察署九十五年度偵
字第二七七四號），提起上訴，本院判決如下：
    主  文
上訴駁回。
    理  由
按刑事訴訟法第三百七十七條規定，上訴於第三審法院，非以判
決違背法令為理由，不得為之。是提起第三審上訴，應以原判決
違背法令為理由，係屬法定要件。如果上訴理由書狀並未依據卷
內訴訟資料，具體指摘原判決不適用何種法則或如何適用不當，
或所指摘原判決違法情事，顯與法律規定得為第三審上訴理由之
違法情形，不相適合時，均應認其上訴為違背法律上之程式，予
以駁回。本件上訴人甲○○上訴意旨略稱：(一)、販賣毒品之販賣
行為，係行為人基於營利之目的，而販入或賣出毒品者而言，亦
即行為人除主觀上有營利之意圖，尚需有客觀之販賣行為，始屬
相當。查上訴人始終否認有販賣第一級毒品海洛因及營利之意圖
。證人胡連生、蘇水田、林信宏及陳錦堂於審理中均證稱：其等
係與上訴人共同合資購買海洛因。陳錦堂更證稱：上訴人不會從
中賺取價差等語。而本案卷附之監聽譯文更無錄得有關「營利意
圖」、「賺取價差」、「可供獲利」之對話；證人胡連生來電詢
問有關分配數額時，上訴人亦坦言對分等語；況警方搜索時僅扣
得針筒，並未查得販賣海洛因所需之磅秤、分裝袋、帳冊等物，
更無查得海洛因之毒品，原審未察，遽以上訴人代購海洛因等情
，資為販賣海洛因之依據，難謂為適法。(二)、有罪之判決書，須
將認定之犯罪事實詳記於事實欄，然後於理由內逐一說明其憑以
認定之證據，使事實與理由兩相一致，方為合法。原判決事實記
載上訴人將購自「廖雙池」之海洛因，於原判決附表（下稱附表
）所示之時間、地點，販賣海洛因予胡連生、蘇水田、林信宏及
陳錦堂，所得金額合計新台幣（下同）二萬九千二百元，但未說
明其認定金額之憑據，遽為沒收之宣告，已有未合。證人胡連生
甚至證稱：其應無向上訴人購買附表一編號一所示之海洛因，其
餘各次之購買金額業已忘記等語。就附表二編號一至三，六至十
及十二、十三以外之各次犯行，只敘明蘇水田依約會面或交付合
購之出資，並未明白認定各次購買之金額及其所憑之依據。證人
林信宏、陳錦堂均證稱：其雖向上訴人詢問有關海洛因取得，但
未必均能拿到毒品等語。原審未有確切之證據，卻以臆測之方法
為認定犯罪事實之依據，自違證據法則云云。
惟查原判決認定上訴人明知海洛因係毒品危害防制條例所明定第
一級毒品，不得販賣、持有，竟意圖營利，基於販賣海洛因之概
括犯意，將其向「廖雙池」購得之海洛因，於附表一、二、三、
四所示之時、地、金額，售予胡連生、蘇水田、陳錦堂、林信宏
等人施用，而從中賺取差價，先後得款二萬九千二百元等情，係
依憑上訴人所供曾交付海洛因予胡連生、蘇水田、陳錦堂、林信
宏等人，核與胡連生、蘇水田、陳錦堂、林信宏等人所供述之情
節大致相符，並有監聽譯文可佐，及胡連生、蘇水田、陳錦堂、
林信宏因施用海洛因遭判刑及交付觀察、勒戒之判決書、裁定書
等證據，為綜合之判斷，認上訴人係違反毒品危害防制條例第四
條第一項之罪，因第一審法院認事用法均有違誤而撤銷改判，仍
依上開法條及刑法第五十九條、第四十七條第一項及刑法修正前
關於連續犯之規定，論上訴人連續販賣第一級毒品罪，累犯，處
有期徒刑拾貳年，並為相關之沒收宣告，已敘明其所憑之證據及
認定之理由，而以上訴人否認上開犯行，並辯稱：其分別與胡連
生、蘇水田、林信宏及陳錦堂共同出資合買，未從中賺取差價云
云。但查胡連生、蘇水田於第一審審理時均結證：其等向上訴人
直接購買，監聽對話中所指「大罐」者代表欲向上訴人購買海洛
因一千元，「小罐」者代表五百元等語。林信宏亦證稱：其確向
上訴人購買海洛因至少有二至三次等語。證人陳錦堂於第一審審
理時坦承：監聽對話中所指之「二張」代表要買毒品海洛因二千
元等語。上開監聽對話中亦多有約定交貨、金額、次數、催討價
金、還款及欠款金額之對話，以證明上訴人之犯罪。而以毒品為
害至深，刑度罰甚，在政府大力取締之下，上訴人如非為利潤，
當無甘冒重刑及代勞購買毒品而疲於奔命等情，以認定上訴人之
營利意圖，並說明胡連生、蘇水田、林信宏及陳錦堂事後所稱：
其等分別與上訴人合資購買海洛因，及上訴人未從中獲利等語，
為無足採信之理由。按證據之取捨，屬於事實審法院之職權，其
取捨苟不違背經驗法則或論理法則，即不容其任意指為違法，而
據為上訴第三審之適法理由。原審依上訴人所為不利於己之部分
自白，及前揭相關之證據，認定上訴人之犯行，其證據之取捨，
無違經驗法則或論理法則，要難指為違法。而胡連生、蘇水田、
林信宏、陳錦堂於第一審審理中已明指向上訴人購買海洛因，佐
以監聽譯文中不乏見面之時間、地點、金額、毒品及價金代號之
對話，以認定上訴人販賣之次數與金額，尤非無據。更以上訴人
交付胡連生等四人之海洛因，前後多達二十九次，如非圖厚利，
應無甘冒重刑而疲於奔命之理，已據原審敘述詳確，核無上訴意
旨所指之違法情形。上訴意旨無非就原審採證認事職權之適法行
使，及原判決已說明之事項為任意指摘，核與法律規定得為第三
審上訴理由之違法情形，不相適合。其上訴為違背法律上之程式
，應予駁回。
據上論結，應依刑事訴訟法第三百九十五條前段，判決如主文。
中    華    民    國  九十八  年    十    月  二十二  日
                      最高法院刑事第五庭
                          審判長法官  陳  正  庸
                                法官  林  秀  夫
                                法官  宋      祺
                                法官  陳  祐  治
                                法官  林  瑞  斌
      本件正本證明與原本無異
                                      書  記  官
中    華    民    國  九十八  年    十    月  二十七  日
                                                      Ｅ


司法院資訊處製作；財團法人民間司法改革基金會備份。
